【裁判字號】    95,再易,88
【裁判日期】    950801
【裁判案由】    給付貨款
【裁判全文】
臺灣高等法院民事判決                  95年度再易字第88號
再 審 原告  豪傑股份有限公司
法定代理人  乙○○
訴訟代理人  吳展旭律師
再 審 被告  內新紡織股份有限公司
法定代理人  甲○○
上列當事人間給付貨款事件，再審原告對於中華民國95年5月16
日本院95年度上易字第167號確定判決提起再審之訴，本院判決
如下：
    主  文
再審之訴駁回。
再審訴訟費用由再審原告負擔。
    事實及理由
一、程序部分：按再審之訴，應於30日之不變期間內提起。前項
    期間自判決確定時起算，判決於送達前確定者，自送達時起
    算，民事訴訟法第 500條第1、2項定有明文。經查，本院95
    年度上易字第167號判決（下稱確定判決）係於民國95年5月
    26 日送達予再審原告，本件再審原告於同年6月22日提起本
    件再審之訴，有再審原告民事再審聲請書狀附卷可稽，故再
    審原告提起再審之訴並未逾30日之不變期間，合先敘明。
二、再審原告主張略以：兩造93年2月27日買賣契約標的物為「
    40D/11F」規格之尼龍加工絲 ，再審被告依約應給付前開貨
    物始符債務之本旨，惟再審被告於出貨時竟表示無法給付該
    貨物 ，兩造遂合意以「與40D/11F物性相同」之貨物替換，
    再審被告嗣竟改給付「40D/12F」 規格之尼龍絲，確定判決
    未查前開買賣契約給付本旨為何，竟以再審原告已受領前開
    「40D/12F」規格貨物 ，即認已生清償效力，顯有違民法第
    235條規定及最高法院31年度上字第2481號判例 。又再審原
    告為證明再審被告曾對其保證前開「40D/12F」與「40D/11F
    」規格之貨物物性相同，曾聲請傳喚證人謝瓊良作證，並主
    張其受領再審被告之給付係「附有條件之債之更改」，原審
    若認前開證詞有偏頗之虞，或再審原告前開主張有進一步佐
    證之必要 ，應依民事訴訟法第199條規定向其為曉諭或闡明
    ，惟均未為之，即認再審原告前開主張不足採，實有違闡明
    義務。再者，再審原告就「40D/11F」及「40D/12F」規格貨
    物之物性不同曾多次提出說明，惟原審就此均未記明其意見
    於判決中，亦有違民事訴訟法第222條第4項及第226條第3項
    規定之情 。又再審原告於第一審即提出檢驗報告， 顯示「
    40D/11F」及「40D/12F」規格之貨物物性不相同，然原審就
    該檢驗報告未審酌，反認再審原告對於其等應具何種物性未
    舉證證明之，而為不利於再審原告之判斷，自有疏漏。且再
    審原告亦提出中華民國國家標準對尼龍之規格分類為證，其
    中特別強調尼龍絲產品包裝須標示「丹尼數及根數」，足見
    丹尼數相同、根數不同之產品間物性仍有差異，惟確定判決
    就此亦未審酌，即認再審原告未盡舉證責任，而對其為不利
    之判斷 ，自有民事訴訟法第497條規定之再審事由。爰依民
    事訴訟法第496條第1項第1款規定及第497條規定提起本件再
    審之訴等語。並聲明：(一)確定判決廢棄。(二)廢棄部分，駁回
    再審被告第一審之訴及假執行之聲請。(三)再審及前審訴訟費
    用均由再審被告負擔。再審被告則未據提出書狀為何聲明陳
    述。
三、經查，再審原告主張確定判決有民事訴訟法第496條第1項第
    1款及第497條規定之再審事由，茲就各款事由分述本院得心
    證如下：
  (一)再審原告主張確定判決有民事訴訟法第496條第1項第1款「
    適用法規顯有錯誤」之再審事由部分：
  1.按民事訴訟法第496條第1項第1款所謂適用法規顯有錯誤 ，
    係指確定判決所適用之法規，顯然不合於法律規定，或與司
    法院現尚有效及大法官會議之解釋，或本院現尚有效之判例
    顯有違反，或消極的不適用法規，顯然影響裁判者而言，並
    不包括判決理由矛盾、理由不備、取捨證據及認定事實錯誤
    之情形在內 ，有最高法院92年度台上字第320號判決意旨可
    資參照。
  2.再審原告主張確定判決違反民法第235條規定及最高法院 31
    年度上字第2481號判例部分：經查，確定判決認定兩造原約
    定給付「40D/11F」規格之尼龍絲，已因兩造曾有以「40D/
    12F」規格之尼龍絲代替「40D/11F」規格尼龍絲清償之合意
    ，而適用民法第319條規定， 認定兩造前開原來債之關係消
    滅（見確定判決第4、5頁）。 則再審被告交付再審原告「
    40D/12F」規格之尼龍絲即非屬未依債務本旨提出給付 ，依
    確定判決認定之事實適用法律並無違法，至兩造就變更買賣
    標的物物性縱然有爭執，亦屬於事實認定，並非關於法律適
    用之爭執 ，再審原告主張確定判決有違民法第235條規定及
    前開最高法院判例，顯無理由。
  3.再審原告主張確定判決法院未依民事訴訟法第 199條規定行
    使闡明權部分：查確定判決駁回再審原告上訴之原因，係認
    定再審原告於93年 5月間向再審被告訂購之貨品已經再審原
    告受領，且該部分貨品並無瑕疵，故再審原告應給付買賣價
    金，即認定再審原告於同年2月間訂購之「40D/11F」規格尼
    龍絲亦因其嗣已同意受領「40D/12F」規格之尼龍絲 ，並於
    信用狀上載明貨品名稱為「40D/12F」， 且已給付部分貨款
    予再審被告，而認兩造就該買賣契約已有更換標的物即代物
    清償之合意 ，而依民法第319條規定認該買賣契約已因代物
    清償而生清償效力，並認前開標的物之更換法律性質上非屬
    債之更改（見確定判決第4、5、7頁），從而 ，再審原告不
    得主張前開買賣標的物有瑕疵或不完全給付，並以瑕疵或不
    完全給付損害賠償請求權與再審原告於93年 5月間訂購之貨
    物價金抵銷。按因當事人主張有利於己之事實者，就其事實
    有舉證之責任，為民事訴訟法第277條前段所明定 ，再審原
    告既受領再審被告交付之貨物，並於信用狀上更改貨品名稱
    ，卻仍主張再審被告未依據債務本旨交付，本應就此舉證證
    明之， 並無待法院依民事訴訟法第199條規定行使闡明權之
    必要。且以消極不適用法規為由主張適用法規顯有錯誤，尚
    須因該法規之不適用，有顯然影響確定判決之情者為限，本
    件即認確定判決法院未就附條件之債之更改或其證據方法即
    證人謝瓊良之證詞有偏頗之虞盡闡明義務，因確定判決係認
    為兩造為給付標的物之更換，就債之更改與否顯然無影響確
    定判決之結果。從而，再審原告執此主張本款再審事由，亦
    顯無理由。
  4.再審原告主張確定判決適用民事訴訟法第 222條第 4項及第
    226條第3項規定顯有錯誤部分：經查，再審原告主張其多次
    就「40D/11F」及「40D/12F」規格尼龍絲之「物性」不同提
    出說明，惟原審均置之不理，而認確定判決有理由不備之情
    。按揆諸前述見解，「理由不備」非屬適用法規顯有錯誤之
    範疇，再審原告本於前開主張有本款再審事由，仍屬顯無理
    由。
  (二)再審原告主張確定判決有民事訴訟法第497條 「就足影響於
    判決之重要證物，漏未斟酌」之再審事由部分：經查，再審
    原告固主張確定判決就其提出顯示「40D/11F」及「40D/12F
    」規格之尼龍絲「物性」不同之檢驗報告漏未斟酌，反認再
    審原告對於其等應具何種物性未舉證證明之，並據之為不利
    於再審原告之判斷云云 。然兩造既已合意以「40D/12F」規
    格之尼龍絲替代原約定之「40D/11F」規格尼龍絲，「40D/
    11F」規格已非給付之標的物 ，確定判決係依台灣台北地方
    法院囑託財團法人紡織產業綜合研究所鑑定之報告認定前開
    兩種尼龍絲屬於同類規格，而為判斷，再審原告所提物性不
    同之檢驗被告不足以影響確定判決，縱漏未審酌，亦不構成
    再審理由。從而，再審原告以前開理由主張確定判決具有本
    款再審事由，仍屬顯無理由。
綜上所述，本件再審之訴為顯無理由，爰不經言詞辯論，判決如
主文。
中    華    民    國    95    年    8     月    1     日
                    民事第七庭
                        審判長法  官  鄭三源
                              法  官  周美月
                              法  官  黃嘉烈
正本係照原本作成。
不得上訴。
中    華    民    國    95    年    8     月    2     日
                              書記官  倪淑芳


司法院資訊處製作；財團法人民間司法改革基金會備份。
